【裁判字號】    98,訴易,3
【裁判日期】    980512
【裁判案由】    侵權行為損害賠償
【裁判全文】
臺灣高等法院民事判決                   98年度訴易字第3號
原      告  丙○○
被      告  甲○○
訴訟代理人  乙○○
上列當事人間，因侵權行為請求損害賠償事件，本院於中華民國
98年5月5日言詞辯論終結，判決如下：
    主      文
被告應給付原告新臺幣壹拾肆萬捌仟貳佰壹拾捌元，並自民國97
年11月15日起至清償日止，按週年利率百分之五計算之利息。
原告其餘之訴駁回。
訴訟費用由被告負擔百分之二十五，其餘由原告負擔。
    事實及理由
一、原告起訴主張：被告於民國(以下同)97年 3月15日中午12時
    15分許，駕駛2C-1085號自用小客車，於臺北市○○○路410
    巷 2弄18號前由東往西方向倒車，應注意汽車倒車時，應顯
    示倒車燈光或手勢，謹慎緩慢倒車，注意其他車輛及行人，
    依當時天候為晴，日間自然光線，柏油路面、乾燥、無缺陷
    、無障礙物，視距良好等情形，無不能注意之情事，竟疏未
    注意而貿然倒車，撞擊逆向臨時停車之原告及其乘騎之DZE-
     179號輕型機車，原告人車倒地，受有左手指挫傷、腦震盪
    、右踝挫傷之傷害，受有醫療費用新臺幣(以下同)11,810元
    、工作損失270,000元、精神上之損害300,000元合計為581,
    810元；為此，求為被告應給付原告581,810元，並自起訴狀
    繕本送達翌日起至清償日止，按週年利率5%計算利息之判決
    。
二、被告則以：原告違規逆向臨時停車，於被告倒車時向後看未
    見其身影，肇事責任不能全部歸咎於被告；且原告所提出醫
    療費用收據、在職證明，或有不實，精神慰撫金過高等語，
    資為抗辯，求為駁回原告之訴。
三、原告主張被告於前揭時地駕車倒車，撞擊逆向臨時停車之原
    告及其乘騎之輕型機車，原告人車倒地，受有左手指挫傷、
    腦震盪、右踝挫傷之傷害等事實，為被告所不爭執，並有道
    路交通事故現場圖、道路交通事故補充資料表、交通事故談
    話紀錄表、道路交通事故調查報告表(一)、道路交通事故調查
    報告表(二)、道路交通事故照片、馬偕紀念醫院（臺北院區）
    驗傷診斷證明書在卷（臺灣臺北地方法院檢察署97年度偵字
    第12196號卷第18至22、26、27、11頁、本院附民卷第4頁）
    足憑；且被告因而為本院刑事庭以被告涉有過失傷害罪刑確
    定，亦有本院97年度交上字第 171號刑事判決在卷 (本院卷
    第3至5頁)足稽；原告主張之上開事實，應堪信為真實。
四、按：汽車倒車時應顯示倒車燈光或手勢後，謹慎緩慢倒車，
    並應注意其他車輛及行人，道路交通安全規則第110條第2款
    定有明文，且依前述道路交通事故調查報告表(一)所載，當時
    天候為晴，日間自然光線，柏油路面、乾燥、無缺陷、無障
    礙物，視距良好等情形，並無不能注意之情事，被告竟疏未
    注意而貿然倒車，不慎撞擊逆向臨時停車之原告及其乘騎之
    輕型機車，原告人車倒地，致原告受有前述之傷害，被告顯
    有過失，且其過失與原告因本件交通事故致傷害間，有相當
    因果關係，自應對於原告所受損害，應負賠償責任。
五、茲本件所應審究者為原告主張其所受之損害，於法有無依據
    ：
(一)原告主張因被告不法侵害其身體而受有傷害，受有醫療費11
    ,810元之損害部分：
    按：「因故意或過失，不法侵害他人之權利者，負損害賠償
    責任。」、「不法侵害他人之身體或健康者，對於被害人因
    此喪失或減少勞動能力或增加生活上之需要時，應負損害賠
    償責任。」民法第184條第1項前段、第193條第1項分別定有
    明文；且有最高法院82年度臺上字第 681號、80年度臺上字
    第162號、78年度臺上字第547號著有：「查不法侵害他人之
    身體或健康者，對於被害人因此增加生活上之需要時，應負
    損害賠償責任，民法第193條第1項定有明文。準此可知，將
    來之醫藥費，衹要係維持傷害後身體或健康之必要支出，被
    害人均得請求加害人賠償，非以被害人已實際支出者為限。
    」、「被上訴人陳金和應注意能注意，而竟疏未注意，未用
    繩索予以固定，或預為其他防止傾倒掉落之措施，反而指示
    工人堆高，以致棉包掉落圍牆外水溝邊，而壓傷上訴人，故
    被上訴人陳金和就其堆置棉包，自難認無過失，其因而致上
    訴人被壓傷而受有骨折之傷害，受有醫療費用及減損勞動能
    力之損失，並精神痛苦等損害，有診斷書、醫藥費單據可憑
    。則上訴人請求被上訴人陳金和賠償上開各項損害，依民法
    第184條第1項前段、第193條第1項、第195條第1項之規定，
    洵無不合。」、「不法侵害他人之身體或健康者，對於被害
    人因此增加生活之需要者，應負損害賠償責任，為民法第
    193條第1項所明定。所謂增加生活上之需要，係指被害以前
    並無此需要，因被害以後始有支付此費用之必要者而言。是
    以身體、健康被害，經延醫治療之醫療費用，固勿論矣，即
    因療傷期間僱人看護及請人照顧家庭所支出之費用，如確屬
    必要者，亦非不得請求賠償。」等裁判意旨，可資參照；本
    件原告主張因被告駕車不慎不法侵害原告之身體受傷，而受
    有醫療費11,810元之損害，雖據提出馬偕紀念醫院醫療單據
    18紙合計8,110元、新時代中醫診所收據19紙所載自付費合
    計3,480元、王榮彬骨科診所收據乙紙自付費150元，惟總計
    僅為11,740元，原告主張依民法第184條第1項、第193條第1
    項之規定受有11,740元之損害，於法尚非無據，逾越此範圍
    之主張，則未舉證以實其說，復為被告所否認，自屬無據，
    不應准許。
(二)原告主張因被告不法侵害其身體而受有傷害，受有 270,000
    元之工作損失部分：
    按：當事人主張有利於己之事實者，就其事實有舉證之責任
    。民事訴訟法第 277條前段定有明文。又最高法院17年度上
    字第 917號亦著有：「民事訴訟如係由原告主張權利者，應
    先由原告負舉證之責，若原告先不能舉證，以證實自己主張
    之事實為真實，則被告就其抗辯事實即令不能舉證，或其所
    舉證據尚有疵累，亦應駁回原告之請求。」之判例意旨，可
    資參照；本件原告主張受有工作損失，雖據在職證明書為憑
    ，惟查在職證明書僅能證明有任職之事實，並不足以證明因
    被告不法侵害其身體而達不能工作之程度 (例如長期住院治
    療不能工作，以致無薪資收入等情 )，原告舉證尚有未盡，
    主張受有270,000元之工作之損失，自非有據。
(三)原告主張因被告不法侵害其身體受有 300,000元精神上之損
    害部分：
    按：不法侵害他人之身體、健康、名譽、自由、信用、隱私
    、貞操，或不法侵害其他人格法益而情節重大者，被害人雖
    非財產上之損害，亦得請求賠償相當之金額，民法第 195條
    第 1項前段定有明文；本件原告主張因被告不法侵害身體受
    傷，主張受有非財產之精神上損害，於法尚非無據；本院參
    照最高法院47年度臺上字第1221號所著：「名譽被侵害者，
    關於非財產上之損害，加害人雖亦負賠償責任，但以相當之
    金額為限，民法第195條第1項定有明文，所謂相當，自應以
    實際加害情形與其名譽影響是否重大，及被害者之身份地位
    與加害人經濟狀況等關係定之。」之判例意旨，斟酌原告為
    高中畢業、原任職公司業務經理，月薪45,000元，被告為大
    學畢業、肇事時已由汽車經銷商顧問退休，及原告因本件車
    禍迄今仍在門診追蹤治療中等一切情狀，認原告主張因被告
    不法侵害受有非財產之精神損害，以20萬元方為相當；逾越
    此數額之主張，尚嫌過高。
(四)綜合上述，原告主張因被告不法侵害身體，受有 211,740元
    之損害，於法尚非無據；逾越上開數額之主張自無所據。
六、損害之發生或擴大，被害人與有過失者，法院得減輕賠償金
    額，或免除之，民法第217條第1項定有明文；本件被告於前
    揭時地倒車之際，疏未注意顯示倒車燈或手勢，且未注意其
    他車輛及行人，致撞擊原告，固為本件車禍主因，惟原告乘
    騎機車亦疏於注意而違規逆向停車，致為原告所撞擊，與有
    過失，至為明確，本院斟酌兩造之過失程度認被告應負70%
    之過失責任、原告應負30%之過失責任，依民法第217條第1
    項之規定，應減輕被告之賠償責任為30%，因而，原告請求
    被告賠償損害於148,218元 (211,740× (1-30%)=148,218 )
    之範圍內，於法有據，為有理由，應予准許；逾越上開範圍
    之請求，於法無據，為無理由，不予准許。
七、「給付無確定期限者，債務人於債權人得請求給付時，經其
    催告而未為給付，自受催告時起，負遲延責任。其經債權人
    起訴而送達訴狀，或依督促程序送達支付命令，或為其他相
    類之行為者，與催告有同一之效力。」、「遲延之債務，以
    支付金錢為標的者，債權人得請求依法定利率計算之遲延利
    息。」、「應付利息之債務，其利率未經約定，亦無法律可
    據者，週年利率為百分之五。」民法第229條第2項、第233
    條第1項前段、第203條分別定有明文。原告請求被告賠償損
    害，係以支付金錢為標的，無確定期限，又未約定利率，其
    併請求自起訴狀繕本送達翌日、即97年11月15日起至清償日
    止，按週年利率5%計算之利息，於法尚非無據，應併予准許
    。
八、據上論結，本件原告之訴一部有理由、一部為無理由，爰依
    民事訴訟法第79條之規定，判決如主文。
中    華    民    國    98    年     5    月    12    日
                    民事第五庭
                        審判長法  官  魏麗娟
                              法  官  黃雯惠
                              法  官  陳博享
正本係照原本作成。
不得上訴。
中    華    民    國    98    年    5     月    13    日
                              書記官  鄭靜如


司法院資訊處製作；財團法人民間司法改革基金會備份。
